【裁判字號】    87,訴緝,30
【裁判日期】    890106
【裁判案由】    偽造有價證券
【裁判全文】
臺灣新竹地方法院刑事判決                          八十七年度訴緝字第三號
    公  訴  人  臺灣新竹地方法院檢察署檢察官
    被      告  乙○○
    指定辯護人  本院公設辯護人  林建和
右列被告因偽造有價證券案件，經檢察官提起公訴（八十五年度偵字第五六三○號）
，本院判決如左：
    主  文
乙○○無罪。
    理  由
一、公訴意旨略以：被告乙○○為裕焜實業有限公司（下稱裕焜公司）之股東，於民
    國八十五年一月間，邀請告訴人丁○○以不出資之方式擔任裕焜公司之負責人，
    告訴人丁○○遂接受並同意以其名義向華僑商業銀行新竹分行開設支票存款帳戶
    ，且二人約定領取之支票由乙○○代理簽發供裕焜公司業務使用。該二人於八十
    五年一月十八日，領得丁○○帳戶第六二六之二號帳號之空白支票二十五張後，
    分由該二人保管支票及印章，嗣被告乙○○以變更登記為由取得該印章，明知非
    屬裕焜公司業務之支出，不得擅自簽發該支票，竟基於意圖供行使之用之概括犯
    意，利用保管該支票及印章之機會，未經丁○○之同意，先於同年一月中旬某日
    ，在上開票號分別為ＡＡ0000000號、ＡＡ0000000號及另一不詳
    票號之空白支票上擅自填載面額均為十一萬元、發票日分別為八十五年二月十四
    日、八十五年二月二十八日及發票日不詳，並盜用丁○○之印章於該等支票上以
    偽造之，並行使該三張偽造之支票持交不知情之甲○○向其調現做為私人用途。
    次於同年一、二月間，在上開票號分別為ＡＡ0000000號之空白支票上擅
    自填載面額為六萬六千元、發票日分別為八十五年三月五，及另一張不詳票號、
    發票日不詳之空白支票上填載三至五萬元，並盜用丁○○之印章於該等支票上以
    偽造之，並行使該偽造之支票持交不知情之陳姓男子供個人借貸之用，該男子信
    以為真乃將該面額款項交付，乙○○則取該款供己私用。因認被告乙○○涉有偽
    造有價證券罪嫌云云。
二、按犯罪事實應依證據認定之，無證據不得推定其犯罪事實，刑事訴訟法第一百五
    十四條定有明文。又認定不利於被告之事實，須依積極證據，苟積極證據不足以
    為不利於被告事實之認定時，即應為有利於被告之認定，更不必有何有利之證據
    ，最高法院三十年上字第八一六號判例亦有明示。
三、訊之被告乙○○固坦承有以告訴人丁○○之名義簽發公訴人所指之六張支票，惟
    矢口否認有偽造有價證券之犯行，辯稱：當初丁○○同意伊使用他的票，後來公
    司未成立，他就否認此事，當時伊拿支票，他拿印章，沒有他蓋章，票不可能出
    去。開給甲○○之支票二張是為了票贖回丙○○抵給的股權，另開二張票向陳代
    書借錢，借來的錢部分交給丁○○去還房貸及信用卡費等語。經查，公訴人認被
    告涉有偽造有價證券之犯行，無非以被告自承向陳姓男子調現時未告知丁○○、
    告訴人丁○○並未同意被告簽發其名義之支票予甲○○買回股份及證人甲○○證
    稱被告係向伊調現而開公司票（即丁○○名義之支票）為論據。然查，（一）告
    訴人丁○○確於八十五年一月間，同意以不出資之方式擔任裕焜公司之負責人，
    並同意以其名義向華僑商業銀行新竹分行開設帳號為六二六之二號之支票存款帳
    戶，領取二十五張支票供由其本人或被告乙○○簽發供裕焜公司使用，此為被告
    乙○○及告訴人丁○○迭於偵查及本院審理中所不否認，並有華僑商業銀行新竹
    分行八十八年十二月二十日八八僑銀竹字第八十四號函及所附領用支票及退票明
    細查詢單一份附卷可憑。（二）證人甲○○雖於偵查中結證稱：乙○○私下向伊
    調現差伊錢，他之前開本票給伊，時間到伊向他要錢，他即開公司票給伊，共有
    三十多萬元，開出三張支票，其中一張有兌現，二張退票未兌現等語，並有其提
    出面額均為十一萬元之票號分別為ＡＡ0000000號、ＡＡ0000000
    號之支票及退票理由單影本二紙附卷可憑（參見偵查卷第五十四至五十五頁、第
    五十七至五十八頁）。惟其於本院八十八年十二月三十日審理中結證稱：檢察官
    官偵查時並未問到李昌德欠伊錢之事，伊拿到丁○○之三張票是抵李昌德欠伊的
    錢，而乙○○也有欠伊錢，因李昌德欠伊錢，他叫伊向乙○○要，說乙○○進入
    公司沒繳股金，當時協商時有說將丙○○對李昌德之債權轉給伊，而乙○○拿丁○○簽發之三張支票給伊抵李昌德之債務，並要伊交還當初丙○○給伊之三十萬
    元轉讓書等語，核之證人丙○○於同日本院審理中結證稱：李昌德原是裕焜公司
    股東，他將其裕焜公司之股份轉讓予伊以抵他欠伊之六、七十萬元債務，有寫讓
    渡書，而李昌德有又欠甲○○錢，他叫伊分部分股份予甲○○，伊寫一份讓渡書
    ，將二、三十萬元之股份轉給甲○○等語相符，再參之被告乙○○於八十五年六
    月二十六日偵查中及本院八十八年十二月二十日調查中供稱：有三張支票是向甲○○買回丙○○抵讓之股份予丁○○，伊有向丁○○說，他未回答，因他加入公
    司時未投資錢，且說要有股份，所以才將丙○○之股份買給他，其中一張有兌現
    ，二張未兌現等語（偵查卷第十二至十五頁）及告訴人丁○○先於八十五年六月
    二十六日檢察官偵查中陳稱：乙○○有說向王小姐買回股份，伊當時只說此為在
    伊之前之事，勿開票，免由伊負責，伊並未拒絕亦未答應等語（偵查卷第十二至
    十六頁）與後於八十八年十二月二十日本院調查中陳稱：當初乙○○在重組公司
    ，說他沒錢，叫伊申請支票，他說要給伊乾股，他也說要以伊之支票將丙○○抵
    給甲○○之股權贖回轉給伊，但伊未同意，因當時重組公司要找五個股東，他只
    找到伊一人，伊認為他說的不明不白，所以不同意等語大致相符。足認被告乙○○以丁○○名義簽發之三張面額十一萬元之支票，係贖回丙○○承受原股東李昌
    德後再轉讓予甲○○之股份，而此贖回之股份係欲轉由告訴人丁○○承受，此為
    告訴人所知悉，雖告訴人當時不置可否，甚至事後辯稱不同意云云，然此項支票
  之使用係有關裕焜公司股份贖回之事；又告訴人既同意以不出資之方式擔任裕焜
    公司之負責人，依公司法第一百零八條規定，董事長係由董事中選定，而董事則
    應由股東中選任，是告訴人必須擁有股份，是被告贖回股份轉予告訴人乃為符合
    公司法規定所必須之作法，該行為當屬有關公司之業務，縱告訴人於受詢問當時
    不置可否，仍係屬告訴人之前同意被告為公司業務而簽發支票之概括授權範圍，
    從而，被告以告訴人丁○○名義簽發上述三張支票，當無偽造之可言。（三）告
    訴人丁○○先於八十五年六月二十六日檢察官偵查中陳稱：伊有答應乙○○可使
    用支票，兌現之支票伊均知悉，但未兌現之兩張支票伊不知，有關使用於公司之
    支票他有說伊均知，卷附二張支票伊知他有說需用票要向侯章堯調錢等語（偵查
    卷第十二至十六頁）。次於八十五年八月六日偵查中陳稱：面額分別為七萬元及
    一萬四千四百九十元之票號分別為ＡＡ0000000號、ＡＡ0000000
    號之支票二紙為伊自己簽發處理等語（參見偵查卷第四十頁），並提出華僑商業
    銀行新竹分行領用支票及退票明細查詢表一紙附卷可憑。再於八十八年十二月二
    十日本院調查中陳稱：伊有申請二十五張支票，伊有同意乙○○以伊名義開票為
    公司使用，其中二張票分別為七萬元及一萬四千四百九十元為伊所簽發作為伊買
    健康床及保險費之用，其他票交予乙○○。乙○○用該票有拿二萬多元給伊還信
    用卡費用等語。核之被告乙○○於八十五年七月二日偵查中供稱：支票共二十五
    張，用了十多張，其中一張是丁○○買健康床，但未兌現等語（偵查卷第十八至
    十九張）及本院八十八年十一月二十九日調查中供稱：有開二張支票向陳代書借
    錢，借來的錢部分丁○○拿去還房貸及信用卡費用等語大致相符，則被告與告訴
    人所領得之二十五張支票，不但部分為被告所使用，部分亦為告訴人個人使用作
    為購買健康床及保險費之用，其中告訴人有同意被告簽發二張面額分別為七萬一
    千元及八萬四千元之支票向侯章堯調借現金，且被告簽發面額分別為六萬六千元
    及三至五萬元間之二張支票向陳姓代書調借之現金中，部分亦為告訴人取用作為
    支付信用卡費用，再告訴人於檢察官初訊中僅陳稱兌現之支票為伊所同意簽發，
    未兌現者則未同意，然事後又坦承有同意部分未兌現之支票，足認告訴人應有同
    意被告簽發面額分別為六萬六千元及三至五萬元間之二張支票向陳姓代書調借現
    金，供其二人使用，而提出本件告訴之目的無非因其並無資力償付票款債務，票
    款原約定均應由被告支應，對於未兌現之支票勢必須由其負責償付，始否認同意
    。至被告雖於八十五年八月六日偵查中供稱：票號ＡＡ0000000號、面額
    六萬六千元之支票係伊於八十五年二月四日向陳代書調現所簽發，實際上借得四
    萬八千元，丁○○並不知情等語（偵查卷第三十九頁），惟此被告於本院八十八
    年十二月三十日審理中供承：因檢察官是問丁○○知道你向陳代書借了多少錢，
    伊當時是說丁○○不知伊實際借了多少錢，所以回答不知道，伊用票時丁○○當
    時是知道的等語。參之前開說明，被告後者所述較堪採信。（四）綜上所述，足
    認被告所辯尚堪採信，公訴人起訴有關告訴人丁○○名義簽發之支票，均應認係
    於告訴人同意授權下而由被告簽發，此外，並無其他積極證據足資證明被告有偽
    造有價證據之犯行，自屬不能證明其犯罪，應為無罪之諭知。
據上論斷，應依刑事訴訟法第三百零一條第一項，判決如主文。
本案經檢察官黃仁宏到庭執行職務
中      華      民      國      八十九    年    一      月      六      日
  臺灣新竹地方法院刑事第二庭
                                          法  官  雷  雯  華
右正本證明與原本無異。
如不服本判決，應於判決送達後十日內，向本院提出上訴狀。
                                          書記官  張  倩  影
中      華      民      國      八十九    年    一      月      六      日


司法院資訊處製作；財團法人民間司法改革基金會備份。
